臺灣高等法院民事判決　　　　　　　　 93年度重上字第142號
上　訴　人　鑫明企業股份有限公司
法定代理人　蔣華美
訴訟代理人　陳錦隆律師
　　　　　　賴中強律師
上　一　人
複代　理人　林佳瑩律師
上　訴　人　甲○○○○○ ○○○○○ ○○○○ ○○○○
法定代理人　乙○○
被上　訴人　鴻海精密工業股份有限公司
法定代理人　丁○○
訴訟代理人　謝天仁律師
複代　理人　吳佩玲律師
上列當事人間給付貨款等事件，上訴人對於中華民國92年12月31
日台灣台北地方法院90年度重訴字第212號第一審判決提起上訴
，本院於96年1月16日言詞辯論終結，判決如下：
    主      文
上訴駁回。
第二審訴訟費用由上訴人負擔。
    事實及理由
壹、程序部分：
一、上訴人鑫明企業股份有限公司（下稱鑫明公司）法定代理人
    原為戊○○，嗣變更為蔣華美並於本院聲明承受訴訟，有民
    事聲明承受訴訟狀、公司變更登記表附卷足憑（本院卷(二)第
    147頁、第153頁至第155頁），依民事訴訟法第170條、第17
    5條規定，應予准許。
二、原審判命上訴人鑫明公司與甲○○○○○ ○○○○○ ○○○○ ○○○○（下稱
    TALENT公司）連帶給付，上訴人鑫明公司非以其個人事由提
    起上訴，依民事訴訟法第56條第1款規定，其效力應及於TAL
    ENT公司。
三、上訴人TALENT公司經合法通知，未於言詞辯論期日到場，核
    無民事訴訟法第386條所列各款情形 ，爰依被上訴人聲請，
    由其一造辯論而為判決。
貳、實體部分：
一、被上訴人起訴主張：
(一)、上訴人鑫明公司於民國（下同）88年間向伊公司購買編號PZ
    00000-0000之產品4,000個，價金為新台幣（下同）92,400
    元，及編號PZ37041-S01-S之產品10,000個，價金為315,000
    元（下稱系爭第1筆交易）。伊公司已於88年1月8日交付，
    惟上訴人鑫明公司僅給付伊公司貨款327,957元，尚積欠貨
    款79,443元。
(二)、又上訴人TALENT公司係鑫明集團註冊外國之子公司，自87年
    間以PC CHIPS GROUP之TALENT公司名義向伊公司下單購買光
    碟機組等產品，伊公司已依訂單出貨，TALENT公司尚積欠伊
    公司自88年5月26日起所交易之貨款計63,625,428元（下稱
    系爭第2筆交易）。
(三)、上訴人鑫明公司代理上訴人TALENT公司為業務行為，原審共
    同被告林姿吟乃複代理人，蓋從上訴人鑫明公司前任董事長
    戊○○在他案訴訟中，證實87年4月4日下午之訂單右下角，
    有當時董事長蔣國明之簽字，即知代理之關係。若認上訴人
    鑫明公司與上訴人TALENT公司間無代理關係，上訴人鑫明公
    司亦應負無權代理之責。
(四)、原審共同告陳姿吟於91年1月29日庭訊中陳述，僅單純代上
    訴人TALENT公司傳真訂單給伊公司，該行為未受報酬且有向
    主管報備，與證據及一般常理不符，且上訴人鑫明公司其他
    員工亦經常與陳姿吟為相同之下單行為，足證上訴人鑫明公
    司指示員工以上訴人TALENT公司名義下單。
(五)、伊公司已將系爭第2筆交易之貨物全數交付，此有發票及出
    口報單及裝箱單可證，若上訴人鑫明公司或上訴人TALENT公
    司未收到貨物，豈會無任何書面之催告，又依一般商業習慣
    ，前貨價款未清，即不可能就其後交付之貨物結算貨款。又
    本件伊公司係請求自88年5月26日起所交易之貨款，於伊公
    司起訴時，尚未滿2年，自無消滅時效完成之問題。
(六)、上訴人TALENT公司係未經認許之外國法人，原審共同被告蔣
    國明為鑫明集團之負責人，指示行為人即原審共同被告陳姿
    吟為交易，依民法總則施行法第15條或香港澳門關係條例第
    40 條之規定，其2人應與上訴人TALENT公司負連帶給付責任
    ；另上訴人TALENT公司乃受上訴人鑫明公司之指示交易，故
    上訴人鑫明公司為實質交易之主體，亦應同負連帶給付之責
    ，為此依買賣契約之法律關係，請求上訴人鑫明公司給付79
    ,443 元本息，以及依買賣契約之法律關係及民法總則施行
    法第15條法、香港澳門關係條例第40條之規定，請求上訴人
    鑫明公司、上訴人TALENT公司、原審共同被告蔣國明及陳姿
    吟連帶給付被上訴人63,625,428元本息。爰聲明：(一)上訴人
    鑫明公司應給付被上訴人79,443元，及自起訴狀繕本送達翌
    日起至清償日止，按年息5%計算之利息。(二)上訴人鑫明公司
    、原審共同被告蔣國明、上訴人TALENT公司、原審共同被告
    陳姿吟應連帶給付被上訴人63,625,428元，及自起訴狀繕本
    送達翌日起至清償日止，按年息5%計算之利息。(三)願提供現
    金或台新銀行板南分行無記名可轉讓定期存單作為擔保，請
    准宣告假執行。
二、上訴人鑫明公司則以：
(一)、系爭第1筆交易，業經被上訴人同意就價款作部分折讓，產
    品「ZIF-321P」部分，原單價22元，被上訴人同意每個折讓
    4元，產品「ZIF-370P」部分，原單價30元 ，被上訴人同意
    每個折讓5元，又伊公司付款票期較原約定提前 ，被上訴人
    乃同意折讓3%，以上合計折讓79,443元，折讓後價款為327,
    957元，伊公司已交付同額支票支付折讓後價款327,957元，
    伊公司自無積欠此部分之貨款。
(二)、又伊公司與上訴人TALENT公司並非同一集團公司，且伊公司
    亦未實際以上訴人TALENT公司名義與被上訴人為法律行為，
    伊公司員工陳姿吟等人代上訴人TALENT公司下單，純屬員工
    個人行為，與伊公司無涉。
(三)、縱認伊公司應就上訴人TALENT公司之交易行為負責，惟被上
    訴人並未證明各筆買賣關係之存在，並證明已交付系爭貨物
    ，伊公司自得拒絕給付上開貨款。
(四)、ASIA GATE MARKETING LTD.（下稱ASIA GATE公司）就系爭
    第2筆交易貨款，已交付5紙支票支付45,542,600元予被上訴
    人，此部分款項應予扣除，被上訴人竟重複請求，殊有未當
    。
(五)、民法總則施行法第15條及香港澳門關係條例第40條所稱之「
    行為人」負連帶責任，亦僅限於「實際行為人」，伊公司係
    法人並非實際行為人，自無適用上開規定由伊公司與上訴人
    TALENT公司負連帶給付之理。
(六)、退萬步言，被上訴人主張出貨日在86年11月5日至87年12月
    29日間，竟遲至90年間始提起本訴，依民法127條第2款規定
    ，其請求權已罹於時效等語，資為抗辯。
三、上訴人TALENT公司未於言詞辯論期日到場，亦未提出書狀為
    何聲明或陳述。
四、原審判決：(一)上訴人鑫明公司應給付被上訴人79,443元及自
    90年1月21日起至清償日止，按年息5%計算之利息。(二)上訴
    人鑫明公司、上訴人TALENT公司應連帶給付被上訴人63,625
    ,428 元，及自90年1月21日起至清償日止，按年息5%計算之
    利息。(三)被上訴人其餘之訴駁回（此部分未據被上訴人聲明
    不服，已告確定）。上訴人鑫明公司不服，提起上訴，並於
    本院聲明：(一)原判決不利於鑫明公司部分廢棄。(二)上開廢棄
    部分，被上訴人在第一審之訴及其假執行聲請均駁回。被上
    訴人則聲明：上訴駁回。
五、兩造不爭執之事項：(一)系爭第1筆交易，被上訴人已將貨物
    交付，上訴人鑫明公司僅給付327,957元。(二)上訴人TALENT
    公司於87年間多次以PC CHIPS GROUP之TALENT公司名義向被
    上訴人下單購買光碟機組等產品。
六、本件被上訴人主張：上訴人鑫明公司於88年間與伊公司為系
    爭第1筆交易，上訴人鑫明公司僅給付327,957元，積欠餘款
    79,443元；又上訴人TALENT公司係鑫明集團註冊外國之子公
    司，係未經我國認許之外國法人，自87年間受上訴人鑫明公
    司之指示向伊公司下單購買光碟機組等產品，伊公司已依訂
    單出貨，上訴人TALENT公司尚餘貨款63,625, 428元未付，
    上訴人鑫明公司既為實質交易之主體，自應與上訴人TALENT
    公司同負連帶給付之責，為此依買賣契約之法律關係，請求
    上訴人鑫明公司給付79,443元本息，併依民法總則施行法第
    15條或香港澳門關係條例第40條之規定，請求上訴人鑫明公
    司與上訴人TALENT公司連帶給付63,625,428元本息。然此為
    上訴人鑫明公司所否認，並以上開情詞置辯，是本件應審酌
    者厥為：(一)就系爭第1筆交易，被上訴人與上訴人鑫明公司
    有無合意折讓？(二)上訴人鑫明公司有無以上訴人TALENT公司
    名義與被上訴人為系爭第2筆交易？(三)被上訴人是否有將系
    爭第2筆交易之貨物交付予上訴人鑫明公司、上訴人TALENT
    公司或其等指定之受貨人？(四)ASIA GATE公司給付予被上訴
    人公司之貨款45,54 2,600元，是否用以支付系爭第2筆交易
    之貨款，而得以扣除？又被上訴人請求系爭第2筆交易之貨
    款，其請求權是否已罹於時效？(五)就系爭第2筆交易，上訴
    人鑫明公司是否應與上訴人TALENT公司負連帶給付之責？茲
    分述如下：
(一)、就系爭第1筆交易，被上訴人與上訴人鑫明公司間有無合意
    折讓價金？
(1)、上訴人鑫明公司抗辯：伊公司就第1筆交易已與被上訴人公
    司達成折讓價格之協議，折讓後價款為327,957元，伊公司
    已開立同額之支票交付予被上訴人，自無積欠該部分之貨款
    云云。
(2)、惟按當事人主張有利於己之事實者，就其事實有舉證之責任
    ，民事訴訟法第277條定有明文；又當事人主張兩造就第1筆
    交易貨款有折讓價格之事實者，應就該折讓價格之事實負舉
    證之責任。本件上訴人鑫明公司抗辯：就系爭第1筆交易貨
    款，兩造於嗣後有折讓價格之事實，然此為被上訴人所否認
    ，上訴人鑫明公司自應就價金折讓之事實負舉證之責。經查
    ，上訴人鑫明公司雖提出327, 957元之支票1紙為證 ，然而
    該支票僅能證明其有支付327,957元予被上訴人之事實 ，並
    無從認定被上訴人就價金有折讓之事實，上訴人鑫明公司抗
    辯該紙支票即可證明兩造就系爭第1筆交易之貨款已有折讓
    之事實，應屬無據。
(二)、上訴人鑫明公司有無以上訴人TALENT公司名義與被上訴人為
    系爭第2筆交易？
(1)、上訴人鑫明公司抗辯：伊公司與上訴人TALENT公司並非同一
    集團公司，且伊公司亦未實際以上訴人TALENT公司名義與被
    上訴人為法律行為，伊公司員工代上訴人TALENT公司下單，
    純屬員工個人行為，與伊公司無涉云云。
(2)、惟查，上訴人鑫明公司與被上訴人為系爭第1次交易時，其
    訂單左上角有「PC CHIPS GROUP」之字樣，而上訴人TALENT
    公司向被上訴人下單購買光碟機組等產品，其訂單左上角亦
    有「PC CHIPS GROUP」之字樣，而該等訂單所記載採購者均
    為陳姿吟，此有上開訂單在卷可稽（原審卷(一)第11頁、第24
    頁）。又上訴人鑫明公司與訴外人普迪精密工業股份有限公
    司請求給付貨款事件中，與本件之訂單格式完全一樣，採購
    者亦為陳姿吟，採購事實、流程、時間均與本件時間相近，
    在該事件，上訴人鑫明公司復自認其與上訴人TALENT公司均
    為「PC CHIPS」集團之一員，並經本院認定在案，有本院92
    年度上更(一)字第224號判決附卷可稽（本院卷(二)第14頁─第2
    8頁），可見上訴人鑫明公司與上訴人TALENT公司應屬同一
    集團成員，已無疑義，上訴人抗辯其與上訴人TALENT公司非
    同一集團之關係，應無可取。
(3)、上訴人鑫明公司另抗辯：伊公司員工代上訴人TALENT公司下
    單，純屬員工個人行為，與伊公司無涉云云。然查：上訴
    人TALENT公司下予被上訴人之訂單，由原審共同被告陳姿吟
    在訂單上採購者處簽名後傳真予被上訴人之部分，經統計即
    有9次。該9次時間分別為：1998年11月1次、1999年4 月2次
    、1999年5月3次、6月2次、7月1次，此有訂單在卷可稽（原
    審卷(一)第16頁─第24頁），顯見原審共同被告陳姿吟經常以
    上訴人TALENT公司名義下訂單。雖原審共同被告陳姿吟於原
    審中陳述，係因上訴人TALENT公司與上訴人鑫明公司有生意
    往來才代為傳真訂單云云。惟依一般社會經驗推斷，原審共
    同被告陳姿吟若非經上訴人鑫明公司負責人之指示，自不可
    能利用上訴人鑫明公司之辦公設備代他人下單訂貨，況上訴
    人TALENT公司於香港乃登記有案之公司，此有公司註冊證書
    可稽（原審卷(一)第251頁─第264頁），其自有一定之規模，
    若係有意下單訂貨，當可自行為之，何須假手於原審共同被
    告陳姿吟，原審共同被告陳姿吟又為何願意無報酬為上訴人
    TALENT公司從事下單事務達9次之多 ？況原審共同被告陳姿
    吟於原審時亦陳稱：「下單時我有向臺麗鳳報備。」等語（
    原審卷(一)第377頁），若原審共同被告陳姿吟之下單係屬個
    人行為，何須向主管臺麗鳳報備？足見原審共同被告陳姿吟
    之下單行為，應非其個人之行為，已無疑義。另參諸上訴
    人鑫明公司之職員林培堅於1998年4月4日以同樣訂單格式，
    以上訴人TALENT公司名義下單給被上訴人，此有訂單在卷可
    稽（原審卷(一)第15頁），以及員工鄒慧怡繼原審共同被告陳
    姿吟之後，於1999年2月25日以同樣訂單格式，以上訴人TAL
    ENT公司名義下單予被上訴人。該次訂購單上所簽署之審核
    者為前述之林培堅，亦有訂單在卷可稽（原審卷 (一)第358頁
    ）。顯見上訴人鑫明公司除原審共同被告陳姿吟之外，另有
    其他員工以上訴人TALENT公司名義下訂單予被上訴人，上訴
    人鑫明公司員工，若未經上訴人鑫明公司指示，豈敢在上班
    時間以上訴人TALENT公司名義下單訂貨？益見原審共同被告
    陳姿吟應係受上訴人鑫明公司指示，以上訴人TALENT公司名
    義向被上訴人下單訂貨等情，應可認定。
(三)、系爭第2筆交易之貨物，被上訴人是否已交付予上訴人鑫明
    公司？
(1)、上訴人鑫明公司抗辯：被上訴人並未將系爭第2筆交易之貨
    物交予伊公司或指定之人，伊公司自無庸支付價金云云。經
    查：被上訴人主張系爭第2筆交易之貨物 ，業已依約出貨交
    付等情，已據被上訴人提出訂單、發票影本以及交易明細表
    、發票、貨品裝箱單等單據為證（原審卷(一)第16頁─第171
    頁），且證人即被上訴人公司市場部專員郭光凱證稱：「…
    貨沒有到的話，是臺小姐（即上訴人鑫明公司採購部主管臺
    麗鳳）或陳小姐通知我催貨，催貨之後，在兩造交易正常時
    ，應該會有出貨。我們出貨後會開發票單據，然後彙整給會
    計作對帳單，發票單據即是原證6。兩邊的交易屬於大陸轉
    廠方式，鑫明是通知原告（即被上訴人）大陸業務窗口，大
    陸業務窗口有無獨立公司登記，我並不清楚，大陸業務窗口
    也是會通知原告的大陸工廠處理。正常交易雙方送貨以後，
    一般皆會提供送貨單給對方收貨人簽收…」等語（原審卷(二)
    第175頁），另證人即被上訴人公司職員己○○亦證稱：「
    …從我進公司開始，我們公司就一直跟鑫明公司有往來，系
    爭帳款也是由我負責對帳，我當初是與鑫明公司的丙○○對
    帳…」、「…每個月的月初，結完帳之後就會發對帳單，沒
    有問題，就會在月底收到支票，如果有問題，才會有進一步
    的聯繫…」、「…我們發對帳單的時候，如果貨還沒有交付
    客人就會反應…」等語（原審卷(一)第332頁─第333頁），則
    上訴人鑫明公司或上訴人TALENT公司或上訴人鑫明公司所指
    定之受貨廠商未收到貨物，理應作成紀錄，向被上訴人反應
    ，並為書面之通知，且於對帳中將有爭議貨款予以保留，然
    其等均未提出催貨之書面通知或於對帳中將爭議部分保留，
    復參以被上訴人公司作業流程，必須交貨才有Invoice及對
    帳單等情，本院依上開事證，自堪信被上訴人主張確已交付
    貨品之事實為真實。
(2)、上訴人鑫明公司另抗辯：被上訴人提出之證明單據中，缺少
    部分訂單、發票及裝箱單，無法證明被上訴人已依約交付貨
    物予伊公司云云。然查，關於原證5編號1之交易，被上訴人
    有發票及出口報單為證（原審卷(二)第317頁─第318頁），編
    號5、6、7、8亦有裝箱單為證（原審卷(一)第319頁─第323頁
    ），足證被上訴人確已交付貨物。至於其他部分，上訴人鑫
    明公司之職員丙○○曾與被上訴人公司職員己○○，就本件
    系爭買賣按月核對帳款，向無異議。若上訴人未收到貨物，
    豈會毫無任何書面之催告，又被上訴人提出原證5編號57至
    81等交易，上訴人鑫明公司亦不爭執已收受貨物，常理上，
    豈有88年6月16日訂單之ZIF 321P之貨物未收足（原證12，
    原審卷(一)第324頁），88年7月20日訂單在後相同之貨物（原
    證13，原審卷(一)第325頁），上訴人卻承認其收受，收貨人
    均為深圳石川電子有限公司；同理，88年5月26日訂單之ZI
    F370P貨物若未收足（原證14，原審卷(一)第326頁），同年6
    月14日訂單在後相同貨物（原證15，原審卷(一) 第327頁），
    上訴人卻亦不爭執已收受，且收貨均為鑫茂科技公司，上訴
    人鑫明公司抗辯未收受貨物，顯不合理。參以被上訴人之出
    貨均有開立發票及上訴人鑫明公司或上訴人TALENT公司從未
    催貨或通知未收貨等事實，足以證明被上訴人確已將系爭第
    2筆交易之貨物如數交付 ，上訴人鑫明公司抗辯被上訴人並
    未交付貨物云云，殊無可取。
(3)、上訴人鑫明公司又抗辯：被上訴人所提出之發票無從證明已
    交貨，應以「裝箱單」始能證明交貨之事實云云。然查，裝
    箱單僅係發票之補充，裝箱單無單價和總值的內容，裝箱單
    上之記載亦與發票一致，且貨物均已交付，始有發票存在，
    為一般公司行號之出貨流程，本件依原證5編號1之交易，被
    上訴人有發票及出口報單，編號5、6、7、8亦有裝箱單，且
    被上訴人將該等貨物之發票留存，即可認定被上訴人已有出
    貨之事實，足證被上訴人確有出貨之事實，上訴人鑫明公司
    抗辯被上訴人應提出「裝箱單」始能證明有交貨之事實云云
    ，應非可採。
(4)、綜上，依被上訴人提出之訂單、發票影本以及交易明細表、
    發票、貨品裝箱單等單據，並參酌證人郭光凱、己○○之證
    詞及市場之交易方式，綜合研判，自可認定被上訴人確已依
    約將系爭貨物交予受貨人，其已履行出賣人之義務，上訴人
    鑫明公司抗辯被上訴人並未出貨云云，應無可取。
(四)、ASIA GATE公司給付予被上訴人公司之貨款45,542,600元，
    是否用以給付系爭第2筆交易之貨款，而得以扣除？又被上
    訴人請求系爭第2筆交易之貨款，其請求權是否已罹於時效
    ？
(1)、上訴人鑫明公司抗辯：受貨人ASIA GATE公司曾開立5紙支票
    合計金額為45,542,600元，用以支付系爭第2筆交易之貨款
    ，此部分之款項，應予以扣除云云。
(2)、惟查，本件被上訴人請求之金額63,625,428元，乃指原證5
    第16筆即自88年5月26日訂單編號HA-990501以下已交貨部分
    之貨款（原審卷(二)第161頁）；又上訴人TALENT公司所下之
    訂單均約定交貨後90日付款，此有該訂單可稽，以電子業之
    交易金額而言，其晚一天付款即可減省相當之利息，是上訴
    人TALENT公司自不可能提早付款。依ASIA GATE公司所開立
    之5紙支票之發票日分別為88年6月22日、6月22日、7月31日
    、8月5日及8月10日，有該支票影本在卷可稽（本院卷 (一)第
    34頁─第38頁），依此推知本件交貨之時點應在88年4、5月
    間，是受貨人ASIA GAT公司所支付款項，應係88年4月以前
    之訂單貨款無誤。
(3)、依被上訴人起訴狀貳事實及理由三所載：「…TALENT及ASIA
    GATE已陸續給付貨款，尚餘新台幣63,625,428元，迄今未給
    付原告。」等語，換言之，上開5紙支票，依被上訴人陳述
    即屬本件聲明以外之貨款，上訴人鑫明公司抗辯本件貨款應
    扣除上述金額云云，殊無可取。況被上訴人在調查證據聲請
    狀亦載明「…就本件交易，ASIA GATE曾以個人支票支付原
    告貨款…」等語，對照起訴狀所載本件交易包括原證4，及
    記載TALENT及ASIA GATE陸續付款，可見上開5紙支票顯非支
    付本件請求之貨款，應無疑義，綜上，上訴人鑫明公司抗辯
    ASIA GATE公司已支付45,542,600元之貨款，系爭第2筆交易
    ，就此部分之款項，應予以扣除云云，應無可取。
(4)、如前所述，本件被上訴人請求者為原證5第16筆即自88年5月
    26日訂單編號HA-990501以下已交貨部分之貨款，而被上訴
    人係於90年1月8日起訴 ，此有起訴狀可稽（原審卷(一)第6頁
    ），是被上訴人起訴時尚未逾2年之請求權時效期間，自無
    罹於時效之問題，上訴人鑫明公司抗辯本件請求權已消滅時
    效云云，殊無可取。
(五)、就系爭第2筆交易，上訴人鑫明公司是否應與上訴人TALENT
    公司負連帶給付之責？
(1)、上訴人鑫明公司抗辯：民法總則施行法第15 條及香港澳門
    關係條例第40條所稱之「行為人」負連帶責任，亦僅限於「
    實際行為人」，伊公司係法人並非實際行為人，被上訴人請
    求伊公司連帶給付，顯無理由云云。
(2)、惟按未經認許其成立之外國法人，以其名義與他人為法律行
    為者，其行為人就該法律行為，應與該外國法人負連帶責任
    。民法總則施行法第15條定有明文。又該條所謂之「行為人
    」，並未將法人排除在外，自應包括自然人及法人在內（最
    高法院72年台上字第2245號判決 及91年台抗字第566號裁定
    意旨參照）。本件上訴人TALENT公司係未經我國法律認許成
    立之外國法人，為兩造所不爭執，原審共同被告陳姿吟受上
    訴人鑫明公司指示，以上訴人TALENT公司名義向被上訴人為
    下單訂貨之法律行為等事實，已如前述，則上訴人鑫明公司
    即係以上訴人TALENT公司名義與他人為法律行為之行為人。
    依上開規定，上訴人鑫明公司應就該法律行為與上訴人TALE
    NT公司對被上訴人負連帶給付責任。
七、綜上所述，被上訴人依買賣契約之法律關係，請求上訴人鑫
    明公司給付系爭第1筆交易之貨款79,443元，及自90年1月21
    日起至清償日止，按年息5%計算之利息，以及依買賣契約之
    法律關係及民法總則施行法第15條之規定，請求上訴人鑫明
    公司及上訴人TALENT公司連帶給付系爭第2筆交易之貨款63,
    625,428元，及自90年1月21日起至清償日止，按年息5%計算
    之利息，洵屬有據，應予准許；又被上訴人依民法總則施行
    法第15條規定之請求既屬有理由，自無庸就香港澳門關係條
    例第40條之法律關係為論述，併此敘明。原審為被上訴人勝
    訴之判決，並依被上訴人、上訴人鑫明公司之聲請，以供擔
    保為條件，為准、免假執行之宣告，經核並無不合，上訴意
    旨指摘原判決不當，求予廢棄改判，為無理由，應予駁回。
八、本件事證已臻明確，兩造其他攻擊、防禦方法，及提出未援
    用之證據，經斟酌後認不影響判決結果，無逐一論述之必要
    ，併此敘明。
九、據上論結，本件上訴為無理由，依民事訴訟法第449條第1項
    、第78條、第85條第2項，判決如主文。
中　　華　　民　　國　　96　　年　　1 　　月　　30　　日
                    民事第十五庭
                        審判長法　官　黃騰耀
                              法　官　許文章
                              法　官　黃國永
正本係照原本作成。
如不服本判決，應於收受送達後20日內向本院提出上訴書狀，其
未表明上訴理由者，應於提出上訴後20日內向本院補提理由書狀
（均須按他造當事人之人數附繕本）上訴時應提出委任律師或具
有律師資格之人之委任狀；委任有律師資格者，另應附具律師資
格證書及釋明委任人與受任人有民事訴訟法第466條之1第1項但
書或第2項（詳附註）所定關係之釋明文書影本。
中　　華　　民　　國　　96　　年　　2 　　月　　1 　　日
　　　　　　　　　　　　　　  書記官  葉國乾
附註：
民事訴訟法第466條之1（第1項、第2項）：
對於第二審判決上訴，上訴人應委任律師為訴訟代理人。但上訴
人或其他法定代理人具有律師資格者，不在此限。
上訴人之配偶、三親等內之血親、二親等內之姻親，或上訴人為
法人、中央或地方機關時，其所屬專任人員具有律師資格並經法
院認為適當者，亦得為第三審訴訟代理人。
